【裁判字號】    96,司,13
【裁判日期】    970318
【裁判案由】    辭任臨時董事
【裁判全文】
臺灣宜蘭地方法院民事裁定                96年度司字第13號
聲  請  人  戊○○
            丁○○
            丙○○
            甲○○
相  對  人  冬山河國際開發股份有限公司
                      之1
法定代理人  乙○○
上列當事人聲請辭任冬山河國際開發股份有限公司臨時董事事件
，本院裁定如下：
    主   文
聲請人之聲請均駁回。
聲請程序費用由聲請人負擔。
    理   由
一、按法人之董事一人、數人或全體不能或怠於行使職權，或對
    於法人之事務有自身利害關係，致法人有受損害之虞時，法
    院因主管機關、檢察官或利害關係人之聲請，得選任臨時董
    事代行其職權，但不得為不利於法人之行為，非訟事件法第
    64條第1項定有明文。次按股份有限公司因主管機關解散之
    命令，應予解散；解散之公司除因合併、分割或破產而解散
    外，應行清算；公司經中央主管機關撤銷或廢止登記者，準
    用前3條之規定；公司之清算，以董事為清算人，但本法或
    章程另有規定或股東會另選清算人時，不在此限。不能依前
    項之規定定清算人時，法院得因利害關係人之聲請，選派清
    算人，分別為公司法第第315條第1項第8款、第24條、第26
    條之1、第322條所明定。是以，公司如已經遭撤銷、廢止登
    記或解散時，應即進入清算程式，並選任清算人，原有董事
    會及董事職權並因此停止，改由清算人行之（最高法院84年
    度台上字第2581號裁判意旨參照）。
二、本件聲請意旨略以：本院95年度司字第21號民事裁定選任聲
    請人及乙○○、沈政修、林順德等七人為冬山河國際開發股
    份有限公司之臨時董事。聲請人於裁定前即表明對公司營運
    及財務均不清礎，且無意願擔任董事，然因不諳法令之故，
    致上開裁定確定揆諸實際聲請人實無法勝任董事，且迄今身
    心備受煎熬，依被選任之董事應屬民法上之委任關係，特依
    民法第549條規定終止該臨時董事之委任關係，並向本院為
    終止委任關係之意思表示送達等語。
三、經查，相對人由於全體董事有不能行使職之情形，前經利害
    關係人宜蘭縣稅捐稽徵處（更名為宜蘭縣地方稅務局）為使
    相對人所欠稅款合法送達及執行，乃聲請本院選定臨時董事
    ，並由本院以上開裁定選任聲請人及乙○○、沈政修、林順
    德等七人為相對人之臨時董事，並經確定在案。而查，股份
    有限公司之董事係由其股東選任所產生，故公司法第192 條
    第4項規定，公司與董事間之關係，除本法另有規定外，依
    民法關於委任之關係。惟臨時董事之選任則係於法人之董事
    一人、數人或全體不能或怠於行使職權，或對於法人之事務
    有自身利害關係，致法人有受損害之虞時，由法院因主管機
    關、檢察官或利害關係人之聲請，予以選任代行其職權，二
    者性質截然不同。聲請人認臨時董事與公司間係屬民法上之
    委任關係，主張依民法第549條第1項規定終止委任關係，於
    法尚非有據，不應准許。再者，相對人前經經濟部於民國95
    年11月23日以經授中字第09534835810號函廢止登記在案，
    有經濟部96年2月2日經授中字第09631644880號函文附卷可
    稽，揆諸前揭說明，相對人應即進行清算程序，而查卷附相
    對人章程並無選任清算人之規定，則依上開規定，聲請人及
    乙○○、沈政修、林順德等七人即為當然清算人，則聲請人
    前因本院95年度司字第21號選任臨時董事事件之選任，所得
    行使之相對人臨時董事職權，應隨相對人進入清算程序而改
    由清算人行之，其聲請辭任相對人臨時董事，於法亦有未合
    。
四、綜上所述，聲請人聲請辭任相對人臨時董事，難認有理由，
    應不予准許。
五、依非訟事件法第21條第2項，裁定如主文。
中    華    民    國    97    年    3     月    18    日
                    臺灣宜蘭地方法院民事庭
                        法  官  林楨森
正本與原本無異。
如不服本裁定應於裁定送達後10日內提出抗告狀（須附繕本）。
並繳納抗告費新台幣1,000元整。
中    華    民    國    97    年    3     月    18    日
                        書記官  邱美龍


司法院資訊處製作；財團法人民間司法改革基金會備份。
